臺灣臺中地方法院民事判決　九十二年度訴字第二九七八號
　　原　　　告　乙○○
　　訴訟代理人　鄧雲奎　律師
　　被　　　告　甲○○○
　　訴訟代理人　陳錦松
右當事人間債務人異議之訴事件，本院於民國九十二年十二月三十日言詞辯論終結，
判決如左：
    主      文
確認被告持有原告於民國九十二年九月二十九日所簽發，面額新臺幣貳佰伍拾萬元，
票號ＷＧ00000000號之本票壹張，票據權利不存在。
原告其餘之訴駁回。
訴訟費用由被告負擔。
    事      實
甲、原告方面：
  一、聲明：
  （一）確認被告持有原告於民國九十二年九月二十九日所簽發面額新台幣（下同）
        二百五十萬元，票號ＷＧ00000000號之本票（下稱系爭本票）一張
        ，票據債權不存在。
  （二）鈞院九十二年執全五字第二五六五號假扣押強制執行事件對原告所有如附表
        所示不動產所為查封登記之強制執行程序應予撤銷。
  （三）鈞院九十二年度票字第一八五七三號本票裁定強制執行事件對原告所有如附
        表所示不動產所為之強制執行程序應予撤銷。
  二、陳述：
  （一）被告以原告為債務人，向鈞院聲請假扣押強制執行，經鈞院以九十二年度執
        全字第二五六五號假扣押強制執行事件，於九十二年十月十八日以中院松民
        執九十二執全民五字第二五六五號囑託查封登記書，囑託台中市中正地政事
        務所及台中縣雅潭地政事務所，對原告所有如附表所示不動產辦理查封登記
        ，其強制執行程序仍在執行中，尚未終結；被告甲○○○復以原告為債務人
        ，以系爭本票聲請本票裁定強制執行，亦經鈞院九十二年度票字第一八五七
        三號裁定准許強制執行。惟被告據以聲請假扣押裁定及本票裁定之系爭本票
        上，發票人欄「乙○○」之簽名及印章印文均非原告所為，顯係遭他人偽造
        原告之簽名及偽刻原告之印章，原告自不應負系爭本票發票人責任，爰請求
        確認系爭本票債權不存在。而系爭本票之債權既不存在，前開假扣押及本票
        裁定強制執行程序均失所附麗，爰依強制執行法第十四條第二項規定提起債
        務人異議之訴，請求排除強制執行。
  （二）原告並未向被告購買台中市○區○○段一三之二地號土地及同段第四二○四
        建號之房屋（下稱系爭買賣標的不動產），該買賣契約書上關於「乙○○」
        之簽名，亦非原告本人所簽，其上印章亦非原告本人所有，況簽約當日原告
        正於花蓮縣臺灣電力公司和平工程處工作，實不可能至台中與被告簽約。而
        原告之身分證遭人冒用向玉山銀行貸款，亦經原告向警察局報案，又玉山銀
        行因見監視器上借款者並非原告本人，亦將原告之貸款資料取消。
  三、證據：提出本票影本一份、本院九十二年度裁全字第八一九五號民事裁定一份
      、囑託查封登記書影本一份、本院九十二年度票第一八五七三號裁定影本一份
      、中興工程顧問股份有限公司工作證明書影本、臺灣電力公司和平工程處簽到
      簿影本、玉山銀行客戶信用調查表、花蓮縣警察局花蓮分局函及受理案件三聯
      單影本各一份。
乙、被告方面：
  一、聲明：駁回原告之訴。
  二、陳述：原告為向被告購買系爭買賣標的不動產，與被告於九十二年九月十九日
      簽訂不動產買賣契約，並於訂約當時向被告出示其本人之身分證，買賣價金為
      三百萬元，原告已交付其中價金五十萬元，其餘二百五十萬元則向玉山銀行辦
      理貸款給付，並於仲介公司簽約時交付系爭本票予被告，被告乃將印鑑證明、
      過戶資料等交予原告辦理過戶，今不動產既已移轉給原告，亦經向玉山銀行辦
      理抵押權設定登記，貸款亦為原告所領取，是原告理應付款。此外原告亦有可
      能勾結與其實際訂買賣契約之人，共同詐騙被告之財產。
  三、證據：提出買賣契約書影本、土地登記謄本、建物登記謄本、土地登記申請文
      件影本，聲請將原告筆跡送法務部調查局鑑定。
丙、本院依職權調閱九十二年執全五字第二五六五號假扣押及九十二年度票字第一八
    五七三號本票裁定強制執行卷宗。
    理      由
一、原告主張被告以原告為債務人，向本院聲請假扣押強制執行，經本院以九十二年
    度執全字第二五六五號假扣押強制執行事件受理，並已囑託地政事務所對原告所
    有如附表所示不動產辦理查封登記；被告復以原告為債務人，以系爭本票聲請本
    票裁定強制執行，亦經本院以九十二年度票字第一八五七三號裁定准許強制執行
    ，惟被告據以聲請假扣押裁定及強制執行之系爭本票並非原告簽發，本票債權並
    不存在，前開假扣押及本票裁定強制執行程序亦均失所附麗，爰請求確認本票債
    權不存在並提起債務人異議之訴。被告則以原告為向其購買系爭買賣標的不動產
    ，與被告於九十二年九月十九日簽訂不動產買賣契約，並交付系爭本票予被告用
    以給付買賣價金，今不動產既已移轉給原告，而貸款亦為原告所領取，原告理應
    付款等語置辯。
二、被告以原告為債務人，向本院聲請假扣押強制執行，經本院以九十二年度執全字
    第二五六五號假扣押強制執行事件，於九十二年十月十八日以中院松民執九十二
    執全民五字第二五六五號囑託查封登記書，囑託台中市中正地政事務所及台中縣
    雅潭地政事務所，對原告所有如附表所示不動產辦理查封登記，其強制執行程序
    仍在執行中，尚未終結；被告復以原告為債務人，以系爭本票聲請本票裁定強制
    執行，亦經本院九十二年度票字第一八五七三號裁定准許強制執行等情，為兩造
    所不爭，並據本院依職權調閱九十二年執全五字第二五六五號假扣押及九十二年
    度票字第一八五七三號本票裁定強制執行卷宗查核屬實，堪信真實。
三、按當事人主張有利於己之事實者，就其事實有舉證之責，民事訴訟法第二百七十
    七條定有明文。本件被告提出有原告簽名及蓋有原告印章之系爭本票及買賣契約
    書，原告則否認該簽名之真正及印文為其印章所蓋，依上說明，自應由被告負證
    明該簽名及印文為真正之責。被告雖以原告為向其購買系爭買賣標的不動產，與
    被告於九十二年九月十九日簽訂不動產買賣契約，並於訂約當時出示其本人之身
    分證，嗣交付系爭本票予被告，並提出系爭本票影本及買賣契約書附卷可按。惟
    查：依被告提出之買賣契約書，其簽約日期及被告收受本票日期分別為九十二年
    九月十九日及同年月二十九日，有買賣契約書附卷可按，而原告於九十二年九月
    十九日全天，及同年月二十九日上午，均於花蓮縣臺灣電力公司和平工程處工作
    ，業據原告提出中興工程顧問股份有限公司工作證明書，及臺灣電力公司和平工
    程處簽到簿等影本附卷可按，次查，就系爭買賣標的不動產向玉山銀行辦理貸款
    抵押權設定之土地登記申請書所附原告之身分證照片，與原告現有之身分證照片
    及到庭之原告本人不符，有土地登記申請書所附原告之身分證照片，及原告現有
    之身分證照片等附卷可按，而原告就其身分證遭他人冒用向玉山銀行貸款之事，
    亦曾向花蓮縣警察局花蓮分局報案，有該分局九十二年十月二十三日花市警刑字
    第○九二○○二五九○四○號函在卷足稽，是以與被告簽訂買賣契約之「乙○○
    」，應另有其人，而非原告本人。被告復抗辯原告亦有可能勾結與其實際訂買賣
    契約之人，共同詐騙被告之財產等語，惟並未舉證以實其說，要難採信。本院復
    命原告當庭書寫其姓名十一枚，經本院詳細比對，該簽名筆跡與其提出臺灣電力
    公司和平工程處簽到簿影本之簽名，其字體、運筆、轉折皆極相似，較為渾圓內
    歛，有其當庭書寫姓名附卷可稽，當屬同一人所寫；惟系爭本票上「乙○○」之
    簽名，與系爭買賣契約書上「乙○○」之簽名（於開頭第一頁及末段立契約書人
    買主欄各有一枚），其字體、運筆、轉折均與上開原告親書者不同，較為外放且
    有稜角，尤其原告卷附親書簽名及上揭簽到簿之簽名，於「樑」字右上方「刀」
    字部分，均書有二小點分置「刀」字內外側（即左右側），惟系爭本票上及買賣
    契約書上「乙○○」之簽名，恰均僅有一大點交叉於「刀」字撇劃上，「刀」字
    勾劃外側（右側）則皆無點寫，足證系爭本票及買賣契約書上原告之簽名，實非
    原告親簽，已甚灼然，被告聲請將原告筆跡送鑑定，洵無必要。綜上所述，原告
    主張其並未簽發系爭本票，亦未與被告訂立買賣契約，自屬可信，此外被告並未
    舉證證明系爭本票之簽名為原告所為及印章為原告所有，是以原告主張確認系爭
    本票債權不存在，即屬有據。
四、惟按假扣押裁定之執行名義，性質上僅係保全執行，並不生確定請求權存否之效
    力，債務人對其請求之存否如有爭執，得聲請法院命債權人於一定期間內起訴，
    以謀解決，債務人自不得逕對假扣押提起債務人異議之訴，最高法院八十四年臺
    上字第一三六三號判決可資參照。此外假扣押之原因消滅、債權人受本案敗訴判
    決確定或其他命假扣押之情事變更者，債務人亦得聲請撤銷假扣押裁定，民事訴
    訟法第五百三十條第一項定有明文，是以原告主張被告以原告為債務人，經本院
    以九十二年度執全字第二五六五號假扣押強制執行事件，囑託地政事務所對原告
    所有如附表所示不動產辦理查封登記之強制執行程序，應予撤銷，自非有據，應
    予駁回。
五、再按債務人異議之訴，應於強制執行開始後，強制執行程序終結前始得提起，倘
    強制執行尚未開始，即無撤銷強制執行程序之可言，最高法院七十一年臺上字第
    四四○二號判決可資參照。本件原告雖同時主張本院九十二年度票字第一八五七
    三號本票裁定准許強制執行之程序，應予撤銷，惟查本院九十二年度票字第一八
    五七三號本票裁定事件，僅有准許本票強制執行之裁定，尚未進行強制執行程序
    ，業據本院調閱該卷宗查核屬實，依前開說明，自無撤銷強制執行程序之可言，
    是以原告此部分之主張，於法無據，亦應予駁回。
六、綜上所述，原告主張確認被告持有系爭本票之債權不存在，為有理由，應予准許
    。原告復以債務人異議之訴，請求撤銷本院九十二年度執全字第二五六五號假扣
    押強制執行事件及九十二年度票字第一八五七三號本票裁定事件之執行程序，為
    無理由，應予駁回。
七、兩造其餘訴訟資料及攻擊防禦方法經本院審酌後，認與判決結果尚不生影響，無
    一一論述必要，附此敘明。
八、據上結論，本件原告之訴為一部有理由，一部無理由，依民事訴訟法第七十九條
    ，判決如主文。
中　　　華　　　民　　　國　　九十三　　年　　　一　　　月　　　十九　　日
　　　　　　　　　　　　　　　臺灣臺中地方法院民事第一庭
　　　　　　　　　　　　　　　　　　　　法　　　官　陳宗賢
正本係照原本作成如
對本判決上訴，須於判決送達後廿日內向本院提出上訴狀。
中　　　華　　　民　　　國　　九十三　　年　　　一　　　月　　　十九　　日
~B法院書記官
